臺灣高等法院刑事裁定　
109年度抗字第183號
抗  告  人
即受 刑 人  趙俊安  



上列抗告人即受刑人因聲請定其應執行刑案件，不服臺灣新北地
方法院中華民國108 年12 月31日裁定（108 年度聲字第5051 號
），提起抗告，本院裁定如下：
    主  文
原裁定關於附表編號6至10所示各罪所定應執行刑部分撤銷。
趙俊安犯附表編號6至10所示各罪所處之刑，應執行有期徒刑叁
年貳月。
其餘抗告駁回。
    理  由
一、原裁定意旨略以：本件抗告人即受刑人趙俊安（下稱受刑人
    ）所犯附表所示各罪，均確定在案，經原審核閱如附表所示
    各罪之刑事判決、被告前案紀錄表所載內容無訛。茲檢察官
    聲請定其應執行之刑，有受刑人出具之定刑聲請切結書在卷
    ，原審審核後認其聲請為正當，並在法律之外部界限及內部
    界限範圍內，分別就附表編號1至5、6至10所載之罪及所處
    之刑，各定其應執行刑有期徒刑2年、3 年6月等語。
二、抗告意旨略以：原審所為裁定並未審酌法律之內部界限，而
    有違反比例原則及公平原則，且定刑酌減之幅度，相較於一
    般定刑之同類案件，顯不利於受刑人；而附表編號6、9之詐
    欺案件，案發時間均為民國106年12月2日，屬時間相近之同
    一犯罪，僅因被害人不同，而經二法院分別判處有期徒刑1
    年2月、1年8月，請考量法律之內部界限，撤銷原裁定，重
    為有利受刑人之公平裁定等語。
三、按數罪併罰定應執行之刑，係出於刑罰經濟與責罰相當之考
    量，並非予犯罪行為人或受刑人不當之利益，為一種特別的
    量刑過程，相較於刑法第57條所定科刑時應審酌之事項係對
    一般犯罪行為之裁量，定應執行刑之宣告乃對犯罪行為人本
    身及所犯各罪之總檢視，除應考量行為人所犯數罪反應出之
    人格特性，並應權衡審酌行為人之責任與整體刑法目的及相
    關刑事政策，在量刑權之法律拘束性原則下，依刑法第51條
    第5 款之規定，採限制加重原則，以宣告各刑中之最長期為
    下限，各刑合併之刑期為上限，但最長不得逾30年，資為量
    刑自由裁量權之外部界限，並應受法秩序理念規範之比例原
    則、平等原則、責罰相當原則、重複評價禁止原則等自由裁
    量權之內部抽象價值要求界限之支配，以使輕重得宜，罰當
    其責，俾符合法律授與裁量權之目的，以區別數罪併罰與單
    純數罪之不同，兼顧刑罰衡平原則。是數罪併罰，分別宣告
    多數有期徒刑者，於各刑中之最長期以上，各刑合併之刑期
    以下定其刑期，乃因刑罰之科處，應以行為人之責任為基礎
    ，考量人之生命有限，刑罰對被告造成之痛苦程度，係以刑
    度增加而生加乘效果，而非等比方式增加，如以實質累加方
    式執行，刑責恐將偏重過苛，不符現代刑事政策及刑罰之社
    會功能，故透過定應執行刑程序，採限制加重原則，授權法
    官綜合斟酌被告犯罪行為之不法與罪責程度、各罪彼此間之
    關聯性（例如數罪犯罪時間、空間、各行為所侵害法益之專
    屬性或同一性、數罪對法益侵害之加重效應等）、數罪所反
    應被告人格特性與傾向、對被告施以矯正之必要性等，妥適
    裁量最終具體應實現之刑罰，以符罪責相當之要求。因此，
    法院於酌定執行刑時，應體察法律恤刑之目的，為妥適之裁
    量，俾符合實質平等原則（最高法院100 年度台抗字第440 
    號、105 年度台抗字第626 號裁定意旨參照）。
四、查受刑人所犯如附表所示之各罪，前經法院判處如附表所示
    之刑，且附表編號2至5、7至10 所示之罪，各為附表編號1
    、6 所示之罪裁判確定前所犯，有各該判決書及被告前案紀
    錄表在卷可稽。茲檢察官依受刑人之聲請，就其所犯如附表
    所示各罪，分別向最後事實審之原審法院聲請定其應執行刑
    ，原審於各刑之中最長有期徒刑以上、各刑合併之刑期有期
    徒刑以下之法定範圍內，各定應執行有期徒刑2年、3 年6月
    ，符合法定自由裁量之外部性界限，固非無見。惟查：
  ㈠其中附表編號6、9所示之罪，係受刑人加入「隆仔」之詐欺
    集團擔任提款車手，於106年12月2日分別前往嘉義縣太保市
    後潭郵局、雲林縣虎尾圓環郵局，提領不同被害人遭詐騙之
    款項，各計新臺幣（下同）14萬5,000元、15萬元，二罪之
    犯罪時間相近、類型相同，責任非難重複之程度顯然為高，
    刑罰效果予以遞減，較符合以比例原則、平等原則、責罰相
    當原則、重複評價禁止原則為內涵之內部性界限。原裁定未
    考量受刑人所犯上開二罪間彼此之關聯性、對法益侵害之加
    重效應、所反映之受刑人人格特性與犯罪傾向、對受刑人施
    以矯正期間之長短等情，即就附表編號6至10所示之罪刑，
    裁定應執行有期徒刑3年6月，難認與受刑人所犯各罪所侵害
    法益之總價值相當，亦難謂與裁量權應遵守之內部界限、法
    律恤刑之目的相契合，有欠妥適。抗告意旨認原裁定此部分
    所定之應執行刑過重，為有理由。原裁定此部分既有上開不
    當之處，即無可維持，應由本院撤銷，且為免發回原法院重
    新裁定於刑事訴追執行效能無益，爰由本院審酌受刑人所犯
    各罪之犯罪期間、類型、危害情況、侵害法益、犯罪次數，
    及整體犯罪非難評價等情狀，就附表編號6至10 所示各罪定
    其應執行之刑如主文第2 項所示。至於，其中編號7 、8、1
    0所示之罪雖均得易科罰金，但因與其餘所示不得易科罰金
    之罪合併處罰，其所定之應執行刑，即無庸為易科罰金折算
    標準之諭知，併予敘明。
  ㈡附表編號1至5所示之罪，原裁定於各宣告刑中之最長期（有
    期徒刑9月）以上，並於各罪合併之刑期總和（有期徒刑2 
    年4 月）以下之範圍內，酌定其應執行刑有期徒刑2 年，已
    減輕刑期4 個月，核屬原審裁量權之行使，且裁量未逾法定
    刑範圍，更無違背制度目的或公平正義情形，符合法規範之
    目的，所定刑度並無過重之處。況受刑人所犯附表編號1 至
    5各罪，除編號3 、4 為施用毒品罪外，其餘各罪之犯罪類
    型均不同，犯罪時間亦有差距，各罪之獨立性仍高；兼衡其
    現年38歲之日後復歸社會更生等總體評價，自應酌定適當之
    執行刑，始足以發揮刑罰嚇阻犯罪之功能及達矯治教化之必
    要程度。因此，本院認原裁定此部分酌定之刑期，並無悖於
    比例原則及罪刑相當原則。受刑人執前詞指摘，要求再為減
    輕云云，核無足採。
五、據上論斷，應依刑事訴訟法第412條、第413 條、第477 條
    第1 項，刑法第50條第1 項第1 款、第2 項、第53條、第51
    條第5 款，裁定如主文。
中　　華　　民　　國　　109 　年　　2 　　月　　11　　日
　　　　　　　　　刑事第十三庭  審判長法　官  王國棟
　　　　　　　　　　　　　　　　　　  法　官  許永煌
                              　　　  法　官  曹馨方
以上正本證明與原本無異。
如不服本裁定，應於裁定送達後5日內向本院提出抗告狀。
                                      書記官  游秀珠
中　　華　　民　　國　　109 　年　　2 　　月　　11　　日
附表：                                                  
編   號 罪 名 宣告刑 犯    罪   日    期 偵    查（自訴）機    關  年度案號 最 後 事 實 審   確  定  判  決   備註       法  院 案  號 判決日期 法  院 案  號 判決確定日期   1 妨害公務 有期徒刑3月，如易科罰金，以新臺幣1,000元折算1日 105年6月20日 臺灣新北地方檢察署105年度速偵字第2874號 臺灣新北地方法院 105年度簡字第4351號 105年8月1日 臺灣新北地方法院 105年度簡字第4351號 105年11月2日 編號1、2之罪刑前經臺灣臺北地方法院以106年度聲字第981號裁定應執行有期徒刑6月 臺灣新北地方檢察署106年度執助字第3026號（已執行完畢） 2 偽造文書 有期徒刑4月，如易科罰金，以新臺幣1,000元折算1日 105年4月22日 臺灣臺北地方檢察署105年度偵字第9520號 臺灣臺北地方法院 105年度審易字第1657號 105年11月7日 臺灣臺北地方法院 105年度審易字第1657號 105年12月9日   3 施用第一級毒品 有期徒刑9月 105年10月3日 臺灣士林地方檢察署105年度毒偵字第2538號 臺灣士林地方法院 106年度審訴字第14號 106年6月19日 最高法院 106年度台上字第3453號 106年10月26日 臺灣新北地方檢察署107年度執助字第3116號  4 施用第二級毒品 有期徒刑6月，如易科罰金，以新臺幣1,000元折算1日 105年4月21日 臺灣士林地方檢察署105年度毒偵字第1235號 臺灣士林地方法院 106年度審簡字第624號 106年6月3日 臺灣士林地方法院 106年度審簡字第624號 106年9月29日 臺灣新北地方檢察署107年度執助字第3115號  5 竊盜 有期徒刑6月，如易科罰金，以新臺幣1,000元折算1日 105年7月15日 臺灣新北地方檢察署106年度偵字第18476號 臺灣新北地方法院 106年度簡上字第1075號 107年1月25日 臺灣新北地方法院 106年度簡上字第1075號 107年1月25日 臺灣新北地方檢察署107年度執緝字第2331號  6 詐欺 有期徒刑1年2月 106年12月2日 臺灣嘉義地方檢察署106年度偵字第8920號 臺灣嘉義地方法院 107年度訴字第80號 107年8月29日 臺灣嘉義地方法院 107年度訴字第80號 107年9月25日 臺灣新北地方檢察署107年度執助字第4462號  7 竊盜 有期徒刑3月，如易科罰金，以新臺幣1,000元折算1日 107年6月25日 臺灣新北地方檢察署107年度偵字第27961號 臺灣新北地方法院 107年度審簡字第1476號 108年2月27日 臺灣新北地方法院 107年度審簡字第1476號 108年6月10日 臺灣新北地方檢察署108年度執字第9382號  8 施用第二級毒品 有期徒刑6月，如易科罰金，以新臺幣1,000元折算1日 106年12月1日 臺灣新北地方檢察署107年度毒偵字第1003號 臺灣高等法院 107年度上訴字第3753號 108年5月14日 臺灣高等法院 107年度上訴字第3753號 108年5月14日 臺灣新北地方檢察署108年度執字第9549號  9 詐欺 有期徒刑1年8月 106年12月2日 臺灣雲林地方檢察署107年度偵字第2488號 臺灣雲林地方法院 107年度訴字第953號 108年3月28日 臺灣雲林地方法院 107年度訴字第953號 108年6月11日 臺灣宜蘭地方檢察署108年度執助字第373號  10 施用第二級毒品 有期徒刑4月，如易科罰金，以新臺幣1,000元折算1日 107年7月3日 臺灣新北地方檢察署107年度毒偵字第6805號 臺灣新北地方法院 108年度簡上字第68號 108年8月14日 臺灣新北地方法院 108年度簡上字第68號 108年8月14日 臺灣新北地方檢察署108年度執字第13370號